臺灣雲林地方法院行政訴訟判決　
110年度交字第35號
原      告  江宗儒  


被      告  交通部公路總局嘉義區監理所

代  表  人  黃萬益  
訴訟代理人  陳榮彬  
            吳冠頡  
上列當事人間交通裁決事件，原告不服被告民國110 年3 月19日
雲監裁字第72-A00K6T668號、第72-A00K6T669號等裁決，提起行
政訴訟，本院判決如下：
    主  文
原告之訴駁回。
訴訟費用新臺幣壹仟陸佰壹拾陸元由原告負擔。
    事實及理由
壹、程序事項
一、本件原告起訴後，被告機關代表人由李輝宏變更為黃萬益，
    並經被告具狀聲明承受訴訟（見本院卷第32頁），核無不合
    ，應予准許。
二、查本件係因原告不服被告所為道路交通管理處罰條例（下稱
    道交條例）第8 條之裁決而提起撤銷訴訟，依行政訴訟法第
    237 條之1 規定，應適用交通裁決事件訴訟程序，本院並依
    同法第237 條之7 規定，爰不經言詞辯論，逕為裁判。　
三、另本件被告就本案違規事實（詳如後列事實概要欄所示），
    前以110 年3 月19日雲監裁字第72-A00K6T669號裁決書裁處
    原告，嗣經本院於民國110 年4 月23日以雲院行惠意110 年
    度交字第35號函請被告重新審查後，被告將上開裁決書舉發
    違規事實欄所列「機車附載座人未依規定戴安全帽」之記
    載刪除，及更正罰鍰金額為新臺幣（下同）500 元，並重新
    製開同日期文號之裁決書，復以110 年5 月19日嘉監雲字第
    1100118126號函送達原告，此有本院110 年4 月23日雲院行
    惠意110 年度交字第35號函、被告答辯狀、更正前及更正後
    之裁決書暨送達證書等件在卷足憑（見本院卷第2頁、第5 
    頁、第7 頁至第9 頁、第21頁至第22頁）。從而，本件原告
    就同一違規事實之原裁決既已依法提起訴訟請求撤銷，而被
    告經重新審查結果，雖撤銷原裁決而重行更正製開新裁決，
    並就同一舉發交通違規事實為答辯，然被告重新所為之變更
    後裁決，並非完全依原告之請求處置，參酌行政訴訟法第23
    7 條之4 第3 項規定反面解釋意旨，本件自不得視為原告撤
    回起訴，本院自仍應就被告變更後之110 年3 月19日雲監裁
    字第72-A00K6T669號裁決書為本案審理標的。
貳、實體事項　　　　　　　
一、事實概要：緣原告駕駛車牌號碼000-000 號普通重型機車（
    下稱系爭機車）於109 年10月14日14時42分許在臺北市○○區
    ○○街00號前，經臺北市政府警察局大安分局（下稱舉發機關
    ）以第A00K6T668 、A00K6T669 號違規通知單舉發違反道交
    條例第31條之1 第2 項、第31條第6 項「機車駕駛人以手持
    方式使用行動電話進行撥接通話數據通訊」、「機車駕駛人
    所戴安全帽未繫扣環或未扣緊帽帶」之違規。原告不服舉發
    機關上開舉發，於110 年4 月6 日向被告所屬雲林監理站提
    出陳述，雲林監理站於同年月13日以嘉監雲站字第11000785
    25號函請舉發機關查證，舉發機關復於同年月20日以北市警
    安分交字第1103050083號函復「舉發尚無違誤」，雲林監理
    站嗣於同年月26日以嘉監雲站字第1100068426號函復原告。
    又，雲林監理站業於110 年3 月19日開立雲監裁字第72-A00
    K6T668號、第72-A00K6T669號等裁決書（下合稱原處分），
    原處分裁處原告罰鍰1,500 元，原告不服，遂提起本件行政
    訴訟。
二、原告主張略以：本人工作時騎乘系爭機車，後座無法載人，
    只載貨物，舉發機關卻僅依據員警證稱就開罰；且執行勤務
    應配戴密錄器，為何本案沒有影像當佐證？沒有影像僅有證
    詞會不會讓執法過程過於潦草？單一方面的說詞，讓人無法
    信服。實則本人有戴安全帽，並未手持行動電話，只因舉發
    機關員警一面之詞，連個密錄器的影像當佐證都沒有，即單
    方面要求本人認罰，於法不合，爰提起本件行政訴訟等語。
    並聲明：㈠原處分撤銷。㈡訴訟費用由被告負擔。
三、被告答辯略以：按道交條例第31條之1 第2 項之立法目的，
    係避免駕駛人於駕駛車輛之同時，因以單手握持行動電話而
    進行撥接、通話或其他有礙駕駛安全之行為者，均可能導致
    注意力分散，影響駕駛人對行車操控之注意力，一旦遭遇緊
    急狀況將產生無法迅速反應之危險，故立法特予禁止。復按
    公路局86年11月13日交路監字第51396 號函轉交通處86年1
    0月30日交一字第49226 號函轉據交通部路政司86年10月22
    日路臺字第10633 號函釋：「關於騎乘機車被舉發戴安全
    帽未扣扣環違規之裁罰疑義乙案，經報奉交通處轉據交通部
    路政司核復，同意視同未戴安全帽論處」。又，交通違規事
    實本具有稍縱即逝之性質，且囿於當場舉發而未以科學儀器
    照相採證，甚或礙於手動照相而未能即時拍攝違規之情節，
    故立法者並未明文限制或排除「舉發警員目睹、耳聞」之證
    據能力，或其證述內容對於違規事實之證明力，則取締員警
    就交通違規事實之親身經歷見聞，當亦足可視為交通事件違
    規事實之證據。且於司法審查之訴訟程序上舉發員警立於證
    人之地位而證述，亦屬於法定證據方法之一，於法亦不有違
    。綜上所述，本案既經舉發機關查證屬實，依法舉發並無違
    誤，被告依道交條例第31條之1 第2 項、第31條第6 項規定
    ，裁處原告罰鍰1,500 元，於法應無不合等語，資為抗辯。
    並聲明：㈠原告之訴駁回。㈡訴訟費用由原告負擔。
四、本院之判斷：
㈠、按「本規則用詞，定義如下：汽車：指在道路上不依軌道或
    電力架線而以原動機行駛之車輛（包括機車）。」、「駕駛
    人駕駛汽車，除應遵守道路交通標誌、標線、號誌之指示，
    並服從交通指揮人員之指揮外，並應遵守下列規定：禁止
    以手持方式使用行動電話、電腦或其他相類功能裝置進行撥
    接、通話、數據通訊或其他有礙駕駛安全之行為。」、「機
    車駕駛人及附載座人應依下列規定配戴安全帽：…配帶時安
    全帽應正面朝前及位置正確，於顎下繫緊扣環，安全帽並應
    適合頭形，穩固戴在頭上，不致上下左右晃動，且不可遮蔽
    視線。」，道路交通安全規則第2 條第1 項第1 款、第90條
    第1 項第3 款、第88條第2 項第3 款分別定有明文。復按「
    機車駕駛人行駛於道路時，以手持方式使用行動電話、電腦
    或其他相類功能裝置進行撥接、通話、數據通訊或其他有礙
    駕駛安全之行為者，處1,000 元罰鍰。」、「機車駕駛人或
    附載座人未依規定戴安全帽者，處駕駛人500 元罰鍰。」，
    道交條例第31條之1 第2 項、第31條第6 項亦分別規定甚明
    。
㈡、經查，上揭事實概要欄所示之事實，有違規通知單、雲林監
    理站交通違規案件陳述書、雲林監理站110 年4 月13日嘉監
    雲站字第1100078525號函、110 年4 月26日嘉監雲站字第11
    00068426號函、舉發機關110 年4 月20日北市警安分交字第
    1103050083號函、原處分（含更正後)暨送達證書等件在卷
    可證（見本院卷第10頁至第22頁），足可認定為真實。本件
    原告主張其於案發當時有配戴安全帽且未使用行動電話等語
    ，固為被告所否認，然被告復就上開違規事實，聲請傳喚本
    案舉發之員警劉立傑到庭作證，證人劉立傑於110 年9 月30
    日本院審理時到庭具結證稱：「（本件是你所舉發？）是。
    」、「（請詳述舉發過程？）當天巡邏勤務，在泰順街，看
    到違規人，邊騎機車，邊使用行動電話通話，而且安全帽帶
    未扣，我就請他攔停並告知他違規事實，該員表示，要送貨
    要跟客人聯繫，我告知他違規，然後就依規定告發，他表示
    拒絕簽名跟簽收。」、「（你是臨時偶發看到的？）是。」
    、「（你將他攔停，他的反應很激烈嗎？）一開始他會聽我
    解釋，但我說要告發之後，他的情緒很激動。」、「（他的
    手機是靠近在他耳朵這邊嗎？）是。」、「（他有無表示他
    沒有在使用手機？）沒有，他告訴我他是為了要跟客戶聯繫
    才通話。」等語（見本院卷第42頁反面）。本院爰審酌舉發
    機關員警劉立傑當場舉發本件騎乘系爭機車使用行動電話及
    未依規定佩戴安全帽之交通違規，並不以攝影或照相之科學
    儀器存證為其要件，若舉發員警係親眼見聞違規經過，並經
    以證人之身分具結後為證述，此員警證詞仍不失為證明方法
    之一種。若強求各種交通違規行為均需以清晰影片或照片為
    其裁罰依據，事實上殆不可行，蓋諸多違規行為之發生係難
    以預期，違規狀態稍縱即逝，無法期待舉發警員就一瞬間突
    發之交通違規行為，於發現後能即時攝影取證，事實上僅能
    仰賴舉發員警親身目視所見為之，別無其他舉證之可能，復
    倘查無其他證據顯示本件舉發員警有誤認或故意構陷之情事
    ，自難以舉發員警無法提出其他證據佐證，即認其所述不可
    採信；復審酌證人劉立傑身為執法人員，與原告素不相識、
    亦無任何仇隙，或有何糾葛之利害關係，殊無甘冒刑事偽證
    罪責，故為虛構情節誣陷不利於原告之事理，是其證稱內容
    ，應屬信實可採。再者，本院參以原告於110 年4 月6 日向
    雲林監理站提出之交通違規案件陳述書，其陳稱：「…本人
    當時為新竹物流送貨機車，後方並無載人，當時本人亦有戴
    安全帽，但扣帶掉落來不及再度扣好，被巡邏員警攔下，因
    手上持著手機，又被逕行舉發使用行動電話，但是本人當時
    並沒有在使用手機…」（見本院卷第12頁），可知其所述情
    節與證人劉立傑上開證詞內容大致相符，因此，原告既有上
    開違規行為，則舉發機關員警依法舉發，被告續以原處分裁
    處原告，於法有據。
五、綜上所述，原告騎乘系爭機車於上開時、地，確有上開違規
    事實，則被告依據道交條例第31條之1 第2 項、第31條第6 
    項等規定，以原處分裁處原告罰鍰1,500 元，核無違誤，應
    屬適法。原告猶執前詞請求撤銷原處分，並無理由，應予駁
    回。
六、本件判決基礎已臻明確，兩造其餘攻防方法及訴訟資料經本
    院斟酌後，核與判決結果不生影響，爰不一一詳予論述，併
    此敘明。
七、本件訴訟費用為原告所預納第一審裁判費300 元及被告預納
    之證人日旅費1,316 元，共計1,616 元，應均由原告負擔，
    爰確定第一審訴訟費用額如主文第2 項所示。
八、據上論結，本件原告之訴為無理由，依行政訴訟法第98條第
    1 項前段、第237 條之7 、第237 條之8 第1 項，判決如主
    文。
中    華    民    國   110     年    12    月    30  日 
                  行政訴訟庭  法  官  温文昌
上列為正本係照原本作成。
如不服本判決，應於送達後20日內，以判決違背法令為理由，向
本院行政訴訟庭提出上訴狀並表明上訴理由（上訴理由應記載原
判決所違背之法令及其具體內容、依訴訟資料可認為原判決有違
背法令之具體事實）。如於本判決宣示或公告後送達前提起上訴
者，應於判決送達後20日內補提上訴理由書（須按他造人數附繕
本）。
中　　華　　民　　國　　110 　年　　12　　月　　30　　日
                              書記官  張宏清